臺灣高雄地方法院刑事判決　　　　　　　96年度訴字第1186號
公　訴　人　臺灣高雄地方法院檢察署檢察官
被　　　告　甲○○
　　　　　　　　　　（現另案於臺灣高雄第二監獄執行中）
上列被告因毒品危害防制條例案件，經檢察官提起公訴（96年度
毒偵字第1037號），嗣因被告就被訴事實為有罪之陳述，經本院
合議庭裁定由受命法官獨任依簡式審判程序審理，判決如下：
    主  文
甲○○施用第一級毒品，累犯，處有期徒刑拾壹月，扣案之第一
級毒品海洛因貳包（檢驗後重量分別為零點零玖伍公克、零點壹
零貳公克），均沒收銷燬之。又施用第二級毒品，累犯，處有期
徒刑柒月。應執行有期徒刑壹年肆月，扣案之第一級毒品海洛因
貳包（檢驗後重量分別為零點零玖伍公克、零點壹零貳公克），
均沒收銷燬之。
    事  實
一、甲○○前因施用毒品案件，經本院裁定送觀察勒戒後，認有
    繼續施用傾向，再裁定送強制戒治，於90年5 月20日戒治期
    滿執行完畢；復於90年間2 犯施用毒品案件，經本院以90年
    度毒聲字第7188號裁定送強制戒治，期間經停止戒治、撤銷
    停止戒治處分後，因毒品危害防制條例於93年1 月9 日修正
    而釋放；又上開2 犯施用毒品案件，同時經臺灣高雄地方法
    院檢察署檢察官起訴，經本院以91年度易字第1179號判處有
    期徒刑6 月確定；再於92年間3 犯施用毒品案件，經本院以
    92年度訴字第1207號判處有期徒刑1 年2 月確定，經定其應
    執行有期徒刑1 年2 月確定，於94年6 月17日假釋出所，於
    94年8 月19日縮刑期滿未經撤銷假釋視為執行完畢。詎仍不
    知悔改，復分別基於施用第一、二級毒品之犯意，於96年1
    月2 日7 時許，在高雄縣彌陀鄉○○村○○○路61號住處，
    以摻入香菸吸食方式施用第一級毒品海洛因，並於96年1 月
    1 日某時許，在不詳地點施用第二級毒品甲基安非他命。嗣
    於96年1 月2 日下午3 時35分許，因違反毒品危害防制條例
    遭通緝，為警盤查後，查扣第一級毒品海洛因2 包（檢驗後
    淨重分別0.095 公克、0.102 公克），並經警採尿送臺灣檢
    驗科技股份有限公司檢驗後，呈甲基安非他命、可待因及嗎
    啡陽性反應。
二、案經高雄縣市府警察局岡山分局報告臺灣高雄地方法院檢察
    署檢察官偵查起訴。
    理  由
一、本件被告所犯係死刑、無期徒刑、最輕本刑為3 年以上有期
    徒刑以外之罪，其於準備程序中就被訴事實為有罪之陳述，
    經法官告知簡式審判程序之旨，並聽取公訴人及被告之意見
    後，本院合議庭認宜進行簡式審判程序，依刑事訴訟法第
    273 條之1 合議裁定由受命法官獨任進行簡式審判程序，合
    先敘明。
二、上揭事實，業據被告甲○○於本院審理時自白不諱，且有臺
    灣檢驗科技股份有限公司96年1 月9 日出具濫用藥物尿液檢
    驗報告1 紙、毒品案件嫌疑犯尿液採證檢驗對照表1 紙在卷
    可稽；另被告於96年1 月2 日為警查獲後所扣得之白色粉末
    2 包（檢驗後淨重分別0.095 公克、0.102 公克）送驗結果
    ，均呈海洛因陽性反應，有高雄市立凱旋醫院96年2 月12日
    出具之濫用藥物成品檢驗鑑定書在卷可稽，足認被告之自白
    與事實相符，應可採信。又毒品危害防制條例第20條、第23
    條將施用毒品之刑事處遇程序，區分為「初犯」及「5 年內
    再犯」、「5 年後再犯」。依其立法理由之說明：「初犯」
    ，經觀察、勒戒或強制戒治後，應為不起訴處分或不付審理
    之裁定；經觀察、勒戒或強制戒治執行完畢釋放後，「5 年
    內再犯」者，因其再犯率甚高，原實施之觀察、勒戒及強制
    戒治既已無法收其實效，爰依法追訴或裁定交付審理。至於
    經觀察、勒戒或強制戒治執行完畢釋放後，「5 年後再犯」
    者，前所實施之觀察、勒戒或強制戒治已足以遮斷其施用毒
    品之毒癮，為期自新及協助其斷除毒癮，仍適用「初犯」規
    定，先經觀察、勒戒或強制戒治之程序。從而依修正後之規
    定，僅限於「初犯」及「5 年後再犯」2 種情形，始應先經
    觀察、勒戒或強制戒治程序。倘被告於5 年內已再犯，經依
    法追訴處罰，縱其第3 次（或第3 次以上）再度施用毒品之
    時間，在初犯經觀察、勒戒或強制戒治執行完畢釋放5 年以
    後，已不合於「5 年後再犯」之規定，且因已於「5 年內再
    犯」，顯見其再犯率甚高，原實施觀察、勒戒或強制戒治，
    已無法收其實效，即應依該條例第10條處罰（最高法院95
    年5 月9 日第7 次刑事庭會議決議參照）。查被告前因施用
    毒品案件，經本院裁定送觀察勒戒後，認有繼續施用傾向，
    再裁定送強制戒治，於90年5 月20日戒治期滿執行完畢；復
    於90年間2 犯施用毒品案件，經本院以90年度毒聲字第7188
    號裁定送強制戒治，期間經停止戒治、撤銷停止戒治處分後
    ，因毒品危害防制條例於93年1 月9 日修正而釋放；又上開
    2 犯施用毒品案件，同時經起訴，並由本院以91年度易字第
    1179號判處有期徒刑6 月確定；再於92年間3 犯施用毒品案
    件，經本院以92年度訴字第1207號判處有期徒刑10月確定，
    經定其應執行有期徒刑1 年2 月確定，有全國施用毒品案件
    紀錄表、臺灣高等法院被告前案紀錄表各1 份在卷可按。從
    而，被告於觀察勒戒、強制戒治執行完畢釋放後5 年內再犯
    施用毒品之罪，且經依法追訴處罰，並因本件為3 犯以上施
    用毒品之罪，顯見其再犯率甚高，原實施觀察、勒戒或強制
    戒治，已無法收其實效，應依法處罰。從而，本件事證明確
    ，被告犯行足堪認定，應依法論科。
三、按海洛因、甲基安非他命為毒品危害防制條例第2 條所稱之
    第一、第二級毒品，被告甲○○施用上開毒品，核其所為，
    係犯毒品危害防制條例第10條第1 項、第2 項施用第一、第
    二級毒品之罪。其持有第一、第二級毒品海洛因、甲基安非
    他命之低度行為，分別為施用之高度行為吸收，均不另論罪
    。被告所犯上開二罪，犯意各別，行為互異，應分論併罰。
    被告前因施用毒品案件，經本院以91年度易字第1179號、92
    年度訴字第1207號分別判處有期徒刑6 月、1 年2 月確定，
    於94年6 月17日假釋出所，於94年8 月19日縮刑期滿未經撤
    銷假釋視為執行完畢，有臺灣高等法院被告前案紀錄表在卷
    可稽，其於前開有期徒刑執行完畢後5 年內，復故意再犯本
    件有期徒刑以上之罪，為累犯，應依刑法第47條第1 項之規
    定，加重其刑。爰審酌被告於前經觀察、勒戒及強制戒治執
    行完畢釋放後，仍未能徹底戒絕毒品，多次涉犯施用毒品之
    罪，復再犯本件施用毒品罪，顯見其自制力不足，無法擺脫
    毒品，未能體悟施用毒品對自己、家人造成之傷害及社會之
    負擔，惟念所犯施用毒品罪乃屬戕害自身身心健康行為，尚
    未對他人造成實害，其行為本身對社會所造成之危害並非直
    接，反社會性之程度應屬較低，且其犯後已坦認犯行，分別
    量處如主文所示之刑，並定其應執行之刑。末扣案之白色粉
    末2 包，經送驗後確為第一級毒品海洛因（檢驗後淨重分別
    0.095 公克、0.102 公克），業如前述，係屬毒品危害防制
    條例第2 條第2 項第1 款所規定之第一級毒品，且屬違禁物
    ，爰依毒品危害防制條例第18條第1 項前段之規定，不問屬
    於犯人與否，沒收銷燬之。又殘留第一級毒品海洛因之包裝
    袋與其上殘留之第一級毒品海洛因已無從完全析離，且無析
    離實益，爰視為違禁物一併沒收銷燬之。至鑑驗耗用之海洛
    因既已滅失，自無庸宣告沒收銷燬，併此敘明。
據上論斷，應依刑事訴訟法第273 條之1 第1 項、第299 條第1
項前段，毒品危害防制條例第10條第1 項、第2 項、第18條第1
項前段，刑法11條前段、第47條第1 項前段、第51條第5 款，判
決如主文。
本案經檢察官乙○○到庭執行職務。
中　　華　　民　　國　　96　　年　　4 　　月　　12　　日
                  刑事第十五庭  法　官  梁淑美
以上正本證明與原本無異。
如不服本判決，應於收受送達後10日內向本院提出上訴書狀。
中　　華　　民　　國　　96　　年　　4 　　月　　12　　日
 　　　　　　　　　　　　       書記官  林麗文
附錄本判決論罪之法條：
毒品危害防制條例第10條
施用第一級毒品者，處 6 月以上 5 年以下有期徒刑。
施用第二級毒品者，處 3 年以下有期徒刑。
